臺灣高等法院刑事判決　　　　　　　　99年度上訴字第4486號
上　訴　人
即　被　告　陳建曄
選任辯護人　法律扶助律師陳尚義律師
上列上訴人因毒品危害防制條例案件，不服臺灣板橋地方法院99
年度訴字第1502號，中華民國99年11月10日第一審判決（起訴案
號：臺灣板橋地方法院檢察署99年度偵字第9896號），提起上訴
，本院判決如下：
    主  文
上訴駁回。
    事  實
一、陳建曄前於民國96年間，因詐欺案件，經原審以96年度簡上
    字第783號判處有期徒刑6 月，減刑為有期徒刑3月，並於97
    年5月22 日易科罰金執行完畢。詎陳建曄仍不知悔改，明知
    甲基安非他命係經政府公告，列為毒品危害防制條例第2 條
    第2項第2款所規定之第二級毒品，依法不得販賣、持有，竟
    意圖營利，分別基於販賣第二級毒品之犯意，於下列時間、
    地點，先後販賣第二級毒品甲基安非他命與連家偉、劉祖宏
    ：
  (一)陳建曄於98年5 月13日晚間9時59分、同日晚間10時1分、同
    日晚間10時9 分，持0000000000號行動電話門號，接獲連家
    偉以其配偶吳宜芳名義申辦之0000000000號行動電話來電，
    表示欲購買1 包之第二級毒品甲基安非他命，並相約在臺北
    縣三重市忠孝橋下之滷肉飯攤商旁進行交易後，陳建曄遂依
    攜帶1 包（重量不詳）之第二級毒品甲基安非他命至上開滷
    肉飯攤商旁，將之出售交付與連家偉，連家偉則將價金即新
    臺幣（下同）2,000 元交付與陳建曄收受，而完成販賣第二
    級毒品甲基安非他命之交易。
  (二)陳建曄另於98年5 月13日晚間8時56分、同日晚間11時9分、
    同日晚間11時16分，持0000000000號行動電話門號，接獲劉
    祖宏以0000000000號之行動電話來電，表示欲購買重為0. 5
    公克之第二級毒品甲基安非他命，並相約在臺北縣三重市○
    ○路臺北橋下進行交易後，陳建曄依約攜帶重量約0.5 公克
    之第二級毒品甲基安非他命至臺北橋下之路旁，將之出售交
    付與劉祖宏，劉祖宏則將價金1,500 元交付與陳建曄收受，
    而完成販賣第二級毒品甲基安非他命之交易。
  (三)警方於98年6 月9日早上5時30分許，在臺北縣三重市○○街
    110巷17弄2號前，查獲陳建曄，並扣得陳建曄用以聯繫連家
    偉、劉祖宏之手機1支（含門號0000000000號SIM卡1 張），
    又於98年7月7日晚間7時35分與同日晚間8時20分許，先後在
    劉祖宏位於臺北縣三重市○○路○段113弄1 弄22號2樓住處
    、連家偉位於臺北縣三重市○○○路285號4樓住處，分別查
    獲劉祖宏、連家偉，經連家偉、劉祖宏供出係向陳建曄購買
    第二級毒品甲基安非他命，始循線查獲上情。
二、案經臺北縣政府警察局蘆洲分局移送臺灣板橋地方法院檢察
    署檢察官偵查起訴。
    理  由
壹、證據能力方面：
一、證人連家偉於98年7月8日警詢時，明確證稱：其係撥打被告
    陳建曄所持扣案之手機，向綽號「小葉」之男子購買第二級
    毒品甲基安非他命，而臺灣板橋地方法院檢察署（下稱板橋
    地檢署）98年度偵字第24326 號偵查卷第26頁所附證人連家
    偉與被告於98年5 月13日之監聽譯文乃其向被告購買第二級
    毒品甲基安非他命之通話內容等語（見24326 號偵查卷第11
    頁），而與其於原審審判中證稱：其並未向被告購買第二級
    毒品甲基安非他命，而係與被告合資購買第二級毒品甲基安
    非他命施用等語（見原審卷第60頁反面），顯然不符；另證
    人劉祖宏於警詢亦明確指認板橋地檢署98 年度偵字第24313
    號偵查卷第28頁所附其與被告於98 年5月13日之監聽譯文，
    乃其向被告購買第二級毒品甲基安非他命之通話內容等語（
    見24313號偵查卷第13 頁），而與其於原審審判中證稱：不
    記得於98年5 月13日有無與被告聯絡，上開監聽譯文之內容
    不太確定等語（見原審卷第58、59頁），亦不相符，因證人
    連家偉、劉祖宏於警詢所為之前述證述內容，乃證明被告是
    否涉犯本件2 次販賣第二級毒品甲基安非他命之犯罪事實所
    必要，因證人連家偉、劉祖宏遭警查獲後，即帶回警局製作
    筆錄，距離98年5 月13日向被告購買第二級毒品之時間不久
    ，衡情記憶較為深刻，相較於證人連家偉、劉祖宏於原審審
    判期日出庭作證時，距離案發當日已逾1 年之久，記憶難免
    模糊，且證人連家偉、劉祖宏遭警查獲後，隨即接受警詢，
    致未經其他利害關係人之請託、威脅、利誘或其他方式之干
    預，而使渠等所為之陳述最接近真實，堪認其信用性已獲相
    當之確保，而具有特別可信之情況，因認證人連家偉、劉祖
    宏於警詢所為上揭證詞，符合刑事訴訟法第159條之3條所規
    定之傳聞法則之例外情形，而均具有證據能力。
二、證人連家偉、劉祖宏分別於98年10 月13日、98年10月7日偵
    查中所為之陳述，均係由檢察官依法告知具結義務及偽證之
    處罰後，經具結後所為之證詞，此有證人結文及偵訊筆錄各
    2份在卷可參（見板橋地檢署98年度偵字第24326號偵查卷第
    53頁至第55 頁、98年度偵字第24313號偵查卷第54頁至第56
    頁），被告與其辯護人復未舉證檢察官有何不法取供，或證
    人連家偉、劉祖宏於前揭偵查中所為之陳述，有何顯不可信
    之情事，且原審已於審判期日傳訊證人連家偉、劉家偉到庭
    作證，賦予被告及其辯護人進行詰問之機會，則依刑事訴訟
    法第159條之1 第2項規定，應認證人連家偉、劉祖宏於前揭
    偵查中所為之陳述，均具有證據能力，被告否認證人連家偉
    、劉祖宏於偵查中所為陳述之證據能力，尚無可採。
三、按刑事訴訟法關於鑑定之規定，除選任自然人充當鑑定人外
    ，另設有囑託機關鑑定制度。依同法第198條、第208條規定
    ，不論鑑定人或鑑定機關、團體，固均應由法院、審判長、
    受命法官或檢察官視具體個案之需要而為選任、囑託，並依
    第206條之規定，提出言詞或書面報告，始符合同法第159條
    第1 項所定得作為證據之「法律有規定」之情形。然於司法
    警察（官）調查中之案件，為因應實務上，或因量大、或有
    急迫之現實需求，併例行性當然有鑑定之必要者，例如毒品
    之種類與成分、尿液之毒品反應，或槍、彈有無殺傷力之鑑
    定，基於檢察一體原則，得由該管檢察長對於轄區內之案件
    ，以事前概括選任鑑定人或囑託鑑定機關、團體之方式，俾
    便轄區內之司法警察（官）對於調查中之此類案件，得即時
    送請先前已選任之鑑定人或囑託之鑑定機關、團體實施鑑定
    ，以求時效。此種由檢察機關概括選任鑑定人或概括囑託鑑
    定機關、團體，再轉知司法警察（官）調查犯罪時參考辦理
    之作為，法無明文禁止，性質上與檢察官選任或囑託為鑑定
    者無異，應得為證據。板橋地檢署98年度偵字第24326 號偵
    查卷第31頁、98年度偵字第24313 號偵查卷第34頁所附之濫
    用尿液檢驗報告共2 份，係臺北縣政府警察局蘆洲分局員警
    分別查獲連家偉、劉祖宏涉犯施用毒品案件後，採集連家偉
    、劉祖宏之尿液檢體，依上開規定送請台灣檢驗科技股份有
    限公司鑑驗所為之書面鑑定報告，而屬上開「法律規定」得
    為證據者，而均有證據能力。
四、次按，司法警察機關依法定程序，透過錄音設備之機械作用
    而保存之錄音本身，並非傳聞證據，然司法警察依據監聽錄
    音結果予以翻譯而製作之監聽譯文，屬於文書證據之一種，
    倘被告或訴訟關係人對該通訊監察譯文之真實性並不爭執，
    即無勘驗辨認其錄音聲音之調查必要，法院於審判期日如已
    踐行提示監聽譯文供當事人辨認或告以要旨，使其表示意見
    等程序並為辯論者，其所為之訴訟程序即無不合（最高法院
    97年度臺上字第1069號、97年度臺上字第5940號、98年度臺
    上字第3954號判決意旨參照）。台灣板橋地方法院檢察署98
    年度偵字第24326號偵查卷第26頁、98年度偵字第24313號偵
    查卷第28頁所附之監聽譯文，係臺北縣政府警察局蘆洲分局
    依原審核發之通訊監察書（見原審卷一第38頁）執行監聽取
    得之錄音結果，予以翻譯而製作之監聽譯文，因被告及其辯
    護人均不爭執監聽譯文記載內容之真實性（見原審卷(一)第33
    頁），參照前揭說明，即無勘驗之必要，因本院已於審判期
    日踐行提示監聽譯文供當事人辨認並告以要旨，則該監聽譯
    文自具有證據能力。
五、行動電話門號0000000000號、0000000000號之通聯調閱查詢
    單各1份（見板橋地檢署98年度偵字第24326號偵查卷第26頁
    、98年度偵字第24313 號偵查卷第28頁至第29頁），乃電信
    公司就申請行動電話門號者之基本資料，於業務上所製作之
    紀錄文書，因有關申請人基本資料之紀錄，係電信公司受理
    行動電話門號申請時，即行登錄，屬例行性之業務，因通常
    無法預知日後可供訴訟之用途，以致虛偽登載之可能性極低
    ，客觀上又無任何證據顯示有顯不可信之情況，依刑事訴訟
    法第159條之4第2款規定，應認均具證據能力。
六、扣案之手機1支（含門號0000000000 號SIM卡1張），乃警方
    於98年6月9日早上5時30分許，在臺北縣三重市○○街110巷
    17弄2 號前，查獲陳建曄時所扣得，因被告及其辯護人均未
    爭執該次扣押程序不合法，則警方依法扣得之上開手機，亦
    具有證據能力。
七、至於連家偉與劉祖宏先後為警查獲時所扣得之物品之證據能
    力部分，因本案並未以該等扣案物品，作為論斷被告構成本
    件2 次販賣第二級毒品犯罪事實之依據，故該等扣案物品是
    否具有證據能力，即與被告是否成立本件2 次販賣第二級毒
    品之犯罪無關，故不贅敘該等扣案物品是否具有證據能力，
    附此敘明。
貳、實體方面：
一、訊據上訴人即被告陳建曄固不否認曾於上揭時間，持有扣案
    之手機，分別接獲連家偉、劉祖宏各以0000000000號、0000
    000000號行動電話撥打之電話，分別向其表示欲購買第二級
    毒品甲基安非他命後，其依約前往臺北縣三重市忠孝橋下之
    滷肉飯攤商旁、臺北縣三重市○○路臺北橋下之路旁，各將
    第二級毒品甲基安非他命分別交付連家偉、劉祖宏，並收受
    連家偉、劉祖宏支付之價金2,000元、1,500元之事實，於原
    審辯稱：伊沒有賺云云。惟查：
  (一)連家偉、劉祖宏確曾於上揭時間，各持0000000000號、0000
    000000號行動電話撥打被告所持0000000000號行動電話，分
    別向被告表示欲購買第二級毒品甲基安非他命，並相約在臺
    北縣三重市忠孝橋下之滷肉飯攤商旁、臺北縣三重市○○路
    臺北橋下進行交易，嗣後被告分別在忠孝橋下與臺北橋下，
    各交付1包（重量不詳）、0.5公克之第二級毒品甲基安非他
    命與連家偉、劉祖宏，並由連家偉、劉祖宏分別交付價金2,
    000元、1,500元與被告之事實，業據被告於原審審理時供稱
    ：「（問：你確實有在起訴書所載之時間、地點交付甲基安
    非他命給連家偉、劉祖宏？）答：有」、「（問：你跟劉祖
    宏的通聯中有提到拿半粒、半個，是什麼意思？）答：半公
    克的甲基安非他命」等語不諱（見原審卷(二)第78頁），核與
    證人連家偉於警詢、偵查及原審審理中證稱：「（問：你所
    吸食之第二級毒品甲基安非他命向何人購得？）答：我是向
    一名綽號（小葉）之男子購買」、「我以我的行動電話0000
    000000打綽號（小葉）的行動電話0000000000號聯絡後，再
    相約至三重市臺北橋下或三重市忠孝橋下等地交易毒品」、
    「（問：警方提示98年5月13日至31日之通訊監察譯文表5張
    ，都是你與綽號（小葉）之男子通話，是否為你向他購買毒
    品之內容？）答：是的」、「（問：98年5 月13日有無跟被
    告拿毒品？）答：有，當天我打電話給被告，想拿毒品來施
    用，當晚我們就約在忠孝橋下交流道的滷肉飯見面，見面後
    ，我們一起去中天網咖，我給他2,000 元，他就拿甲基安非
    他命出來給我，重量我忘了」、「（問：譯文中的『一桶』
    是什麼意思？）答：就是一包安非他命」、「（問：你當天
    有無拿2 千元給被告？）答：有」、「（問：地點是在忠孝
    橋下的滷肉飯店？）答：是」等語（見板橋地檢署98年度偵
    字第24326號偵查卷第11 頁至第12頁、第53頁、原審卷(二)第
    60頁反面至第61頁），以及證人劉祖宏於警詢、偵查及原審
    審理中證稱：「（問：警方提示譯文表1 份予你參閱，該份
    譯文表內所示分別於98年5月13日20時56分30秒及23時9分58
    秒及23時16分47秒‧‧‧通聯紀錄譯文，是否均為你與陳建
    曄之電話通聯紀錄？該多筆通聯紀錄內容為何？）答：譯文
    表內所示談話內容，確實都是我跟『小曄』購買甲基安非他
    命毒品時，電話所談論內容交易無誤」、「（問：98年5 月
    13日有無跟被告拿毒品？）答：有，當天晚間我打電話找被
    告，問他有沒有甲基安非他命，他說有，當晚11時30分，我
    去三重市○○路臺北橋下的路邊，跟他拿半公克的甲基安非
    他命，我有給他錢，應該是1,500元」、「（問：98年5月21
    日有無跟被告拿毒品？）答：我當天是因為覺得我5月13 日
    拿的毒品味道怪怪的，所以想跟被告換，我當天晚間7 點多
    ，去三重市○○路臺北橋下的路邊，我拿剩下的0.3 公克甲
    基安非他命去跟他換差不多0.3 公克甲基安非他命回來，當
    天沒有另外買毒品，也沒有再另外付錢」等語相符（見板橋
    地檢署98年度偵字第24313 號偵查卷第12頁至第13頁、第54
    頁），並有被告所持0000000000行動電話於98 年5月13日之
    監聽譯文2份，以及原審98年度聲監字第00425號通訊監察書
    、行動電話門號0000000000號、0000000000號之通聯調閱查
    詢單各1份附卷可稽（見板橋地檢署98年度偵字第24326號偵
    查卷第26頁、98 年度偵字第24313號偵查卷第28頁至第29頁
    、原審卷(一)第38頁），而連家偉於98 年7月7日晚間7時35分
    許，以及劉祖宏於98年6 月9日早上5時30分許，為警查獲時
    所採之尿液檢體，均送台灣檢驗科技股份有限公司檢驗結果
    ，均呈現甲基安非他命類陽性反應，此有台灣檢驗科技股份
    有限公司98年7 月27日濫用藥物檢驗報告暨臺北縣政府警察
    局蘆洲分局偵辦毒品案件尿液代號對照表（代號：I0000000
    號、I0000000號）各2 份在卷可參（見板橋地檢署98年度偵
    字第24326號偵查卷第31頁至第32頁、98年度偵字第24313號
    偵查卷第34頁至第35頁），顯示證人連家偉、劉祖宏確有施
    用第二級毒品甲基安非他命之惡習，此外，復有被告所持供
    其販賣第二級毒品所用之手機1支（含門號0000000000號SIM
    卡1 張）扣案可憑，足認被告確有分別販賣交付第二級毒品
    甲基安非他命與證人連家偉、劉祖宏之事實。
  (二)觀諸板橋地檢署98年度偵字第24326 號偵查卷第26頁所附監
    聽譯文，顯示被告於98年5月13日晚間9時59分59秒，以0000
    000000號行動電話撥打證人連家偉所持0000000000號行動電
    話為如下之對話內容：「Ａ（即被告）：你在哪？Ｂ（即連
    家偉）：我在忠孝橋這裡。Ａ：你不要到台北橋那裡喔，我
    現在才要回去，不然我回去再打給你？Ｂ：好。」等語，顯
    示被告與證人連家偉相約會面，被告並要求證人連家偉不要
    前往臺北縣三重市臺北橋，而在臺北縣三重市忠孝橋等候。
    再證人連家偉於同日晚間10時2分56秒、同日晚間10時8分38
    秒，曾撥打電話與被告對話如下：「Ａ（即連家偉）：你多
    久會到？Ｂ（即被告）：我走高速公路很快，你不要過去喔
    ？Ａ：我先打電話」、「Ａ（即連家偉）：你到了嗎？Ｂ（
    即被告）：還沒，你要等喔？Ａ：對。Ｂ：你要多少？Ａ：
    1 桶就好了，在哪裡等？Ｂ：你人在哪裡，不然你在忠孝橋
    下交流道旁滷肉飯等我。」等語，顯示證人連家偉與被告於
    第一通電話通聯相約在忠孝橋會面後，證人連家偉於相隔約
    1分鐘至2分鐘的時間，再次撥打電話詢問被告何時會到，被
    告表示其現駕車行駛於高速公路，嗣後被告通知證人連家偉
    在忠孝橋下交流道旁滷肉飯等候，以證人連家偉與被告於短
    時間彼此通聯確認會面位置地點，以及被告曾告知於證人連
    家偉其現駕車行駛於高速公路上等情形以觀，被告應有至約
    定地點會面之意。被告於原審準備程序中辯稱：證人連家偉
    雖於電話中表示欲購買第二級毒品甲基安非他命，但伊僅是
    敷衍證人連家偉云云（見原審卷(一)第32頁反面），固無可採
    。再上開監聽譯文中記載之「一桶」，雖經被告於原審供承
    係指1公克之第二級毒品甲基安非他命（見原審卷(二)第78 頁
    ），惟被告於本院已改稱伊是拿一公克，然後分一半給他（
    按即連家偉），伊是以一公克4000元跟一個叫老大的人買的
    ，伊買來有先施用一點等語（見本院卷第62頁），經核證人
    連家偉於偵查中證稱：（98年5 月13日）伊有跟被告拿毒品
    重量伊忘了等語（24326號偵查卷第53 頁）；於原審證稱：
    「（問：譯文中的『一桶』是什麼意思？）答：就是一包安
    非他命」（見原審卷(二)第60頁反面至第61頁），依證人及被
    告上開供證，應認被告於98年5月13日係販賣1包重量不詳之
    第二級毒品甲基安非他命予連家偉，因被告於本院更改陳述
    ，原判決未及審酌，爰就此部分予以更正（起訴書亦載重量
    不詳）。又證人連家偉確曾於98年5 月13日，在臺北縣三重
    市忠孝橋下之滷肉飯攤商旁，與被告會面，由被告交付第二
    級毒品甲基安非他命1 包（重量不詳）與證人連家偉一節，
    則經證人連家偉前揭偵訊與原審審判時證述甚明，且為被告
    所不否認（見原審卷(二)第78頁），並核與上開譯文中記載被
    告與證人連家偉相約在「忠孝橋下交流道旁滷肉飯」等候會
    面以及證人連家偉於被告詢問：「你要多少？」時，回稱：
    「1 桶就好」等語，完全相符，益證證人連家偉於警詢及偵
    查中證稱當日曾以2, 000元之價格，在臺北縣三重市忠孝橋
    下之滷肉飯攤商旁，向被告購買第二級毒品安非他命1 包一
    節，確係事實。證人連家偉雖於原審審判期日否認向被告購
    買第二級毒品甲基安非他命，而證稱：係與被告合資購買第
    二級毒品甲基安非他命云云，惟經質問證人連家偉係如何與
    被告合資，證人連家偉先是含糊答稱：「不一定，有時候我
    出500元，有時1,000元」，「（問：該日你出多少？）答：
    時間太久，詳細金額不記得」云云，嗣經提示監聽譯文，並
    訊問證人連家偉：「你當天有無拿二千元給被告？」，證人
    連家偉始答稱：「有」，並表示當日被告係出資1 千元與其
    合資購買，然經詢問：「被告分到多少甲基安非他命？」，
    證人連家偉則答稱：「不知道」，倘若證人連家偉係與被告
    合資購買第二級毒品，且出資比例復不相同，對於彼此可分
    配取得之第二級毒品甲基安非他命，當會有所協議，豈會不
    知被告應分得之第二級毒品甲基安非他命若干，是證人連家
    偉證述係與被告合資購買第二級毒品云云，已然啟人疑竇。
    此外，依上開通訊監聽譯文之記載，當日係被告詢問證人連
    家偉：「你要多少？」，證人連家偉回稱：「1桶就好了」
    ，被告之問題顯係詢問證人連家偉對於第二級毒品甲基安非
    他命之需求，倘若係合資購買毒品，被告本應與證人連家偉
    協議分配合資購得之第二級毒品甲基安非他命，而無詢問證
    人連家偉之需求之理！堪認證人連家偉於原審審判期日翻異
    前詞，改稱被告於98年5 月13日交付第二級毒品甲基安非他
    命，而由其交付2 千元與被告，係因其與被告合資購買第二
    級毒品甲基安非他命，而非向被告購買第二級毒品甲基安非
    他命云云，應係迴護被告之詞，要無可採。
  (三)觀諸板橋地檢署98年度偵字第24313 號偵查卷第28頁至第29
    頁所附監聽譯文，顯示證人劉祖宏於98年5月13日晚間8時13
    分30秒，以0000000000號行動電話撥打被告所持0000000000
    號行動電話為如下之對話內容：「Ａ（即劉祖宏）：喂，你
    在哪？Ｂ（即被告）：我在外面，怎樣？Ａ：拿半粒給我好
    嗎？Ｂ：我現在沒有，回去再打給你好嗎？Ａ：快一點啦。
    」等語，顯示證人劉祖宏欲向被告購買單位為「半粒」之物
    品，被告則表示現無貨供應，稍後再行通知證人劉祖宏結果
    ，是依被告回覆內容，其已對證人劉祖宏購買之要約為承諾
    ，而要求證人劉祖宏等候其通知交付之事項。被告於同日晚
    間11時9 分58秒撥打電話通知證人劉祖宏：「喂，你有要來
    嗎？」，證人劉祖宏回稱：「你不是要來。」，被告答稱：
    「我車子停好了，沒車過去啦。」證人劉祖宏則回應：「那
    我過去，馬上就到，一樣半個」等語，顯示被告已駕車到達
    特定地點，並已將車停好，因而要求證人劉祖宏前來會面，
    而證人劉祖宏並再次確認其要求之數量為「半個」，足認被
    告與證人劉祖宏之間，已就買賣單位數量為「半粒」或「半
    個」之物品，達成合意，當日會面之目的，即在於交付買賣
    之標的物。而證人劉祖宏於同日晚間11時16分47秒，撥打電
    話通知被告：「我到了」，被告回稱：「好」等語，顯示證
    人劉祖宏已到達被告約定之會面地點，益證被告與證人劉祖
    宏當日確有進行某種買賣之交易，是被告於原審準備程序中
    辯稱：證人劉祖宏當日於電話中雖有向其表示欲購買第二級
    毒品甲基安非他命，但伊僅敷衍云云，顯非事實。再依證人
    劉祖宏於偵查中證稱：伊當天晚間有打電話找被告，問被告
    有無安非他命，被告說有，當晚11時30分，在臺北縣三重市
    ○○路臺北橋下的路邊，跟被告拿半克的甲基安非他命，我
    有拿錢給他，應該是1,500 元等語，其中有關於證人劉祖宏
    當日晚間主動打電話詢問被告有無甲基安非他命，被告事後
    相約特定地點會面交付等過程，核與上開監聽譯文之記載內
    容相符，而證人劉祖宏證稱：被告交付半克即0.5 公克之甲
    基安非他命等語，則與上開譯文中所記載之「半粒」、「半
    個」之術語，均有某單位的二分之一的意涵吻合，被告於原
    審審判期日亦供稱：與劉祖宏在譯文中提到的「半粒」、「
    半個」係指半公克之甲基安非他命等語不諱，堪認上開譯文
    中的「半粒」、「半個」確係指半公克之第二級毒品甲基安
    非他命，從而，證人劉祖宏於偵查中指證被告曾販賣半公克
    之第二級毒品甲基安非他命與其一節，應係事實。證人劉祖
    宏於原審審判期日否認曾向被告購買第二級毒品甲基安非他
    命，經提示其與被告間於98年5 月13日之通訊監聽譯文，並
    詢問譯文中所謂「半粒」、「半個」之意義，證稱表示：不
    記得98年5 月13日有無跟被告聯絡，也不確定其與被告有無
    譯文記載內容之對話，也不記得譯文中所謂「半粒」、「半
    個」是指什麼意思，伊於警詢、偵查中供稱向被告購買第二
    級毒品甲基安非他命，係因當時害怕，故無法選擇說沒有跟
    被告購買第二級毒品，且伊於觀察勒戒程序執行中，經檢察
    官提訊，擔心分數遭送強制戒治，故不敢說實話云云。然觀
    諸證人劉祖宏於98年7月8日警詢筆錄之記載，證人劉祖宏除
    承認98年5 月13日之監聽譯文，係其與被告購買第二級毒品
    甲基安非他命時所為之交談內容外，更指證其他時間、地點
    ，與被告進行第二級毒品交易之情形，而其指認內容就毒品
    交易之情狀，描述極其具體翔實，顯與因害怕而僅敷衍警方
    之詢問情況不同，此外，被告為警查獲相隔3 個月後，始接
    受檢察官之訊問，衡情其因初遭查獲而心情不定之感覺，業
    已消失，卻仍在檢察官面前經具結後，具體指證於上述時、
    地，以1,500元價格向被告購買第二級毒品甲基安非他命0.5
    公克，而證人劉祖宏有無施用毒品傾向，是否應送強制戒治
    程序，均非訊問之檢察官所得干涉，此應為一般人所得認識
    ，證人劉祖宏以擔心分數而不敢說實話云云，實無可採。況
    且，上開監聽譯文中有關「半粒」、「半個」之意涵，均係
    證人劉祖宏自己陳述表示為半公克之第二級毒品甲基安非他
    命，證人劉祖宏對於自己陳述內容，應相當清楚明瞭，其卻
    於原審審判期日以「不清楚」、「不記得」等詞推託，顯在
    迴護被告所為之不實證詞，自不可採。
  (四)按「一般民眾普遍認知甲基安非他命等麻醉藥品之非法交易
    ，政府一向查禁森嚴，且重罰不寬貸，衡諸常情，倘非有利
    可圖，絕無平白甘冒被嚴查重罰高度風險之理，從而，舉凡
    其有償交易，除足反證其確另基於某種非圖利本意之關係外
    ，通常尚難因無法查悉其販入價額作為是否高價賣出之比較
    ，諉無營利之意思，阻販賣犯行之追訴（最高法院84 年4
    月18 日84年度第3次刑事庭會議決議意旨參照），原審徒以
    無法查悉被告販入甲基安非他命之價格為由，遽為被告有償
    交易安非他命即非販賣禁藥之認定，採證認事，允難謂已審
    酌至當」（最高法院87年度臺上字第3164號判決參照）。由
    於販賣第二級毒品甲基安非他命，係違法行為，非可公然為
    之，而甲基安非他命並無公定之價格，各次販賣毒品之價格
    ，可能因買賣雙方關係之深淺、需求量之多寡、來源是否充
    裕、查緝是否嚴緊、購買者遭查獲時供出販賣者之可能風險
    之不同而異其標準，非可一概而論，從而販賣之利得，除被
    告坦承犯行或價量俱臻明確外，委難察得實情，參照前揭最
    高法院判決意旨，在毒品係有償交易之情形，尚不得以無法
    查悉毒品購入之價格，據以否定出售者具有營利之意圖。被
    告於本院已自承，伊是跟一個叫老大之人購買，伊買來有先
    施用一點等語（見本院卷第62頁反面），足認被告有營利之
    意圖，且第二級毒品甲基安非他命物稀價昂，且為政府嚴予
    查緝之物，被告設法覓得可供出售之第二級毒品，並將之攜
    帶至約定地點，使自己處於隨時可能遭緝獲之危險，倘若被
    告販賣第二級毒品甲基安非他命與證人連家偉、劉祖宏，無
    利可圖，應無甘冒遭檢警查緝法辦之風險，特地為證人連家
    偉、劉祖宏取得第二級毒品甲基安非他命，再攜帶至約定地
    點後，以平價或低價販賣第二級毒品甲基安非他命與證人連
    家偉、劉祖宏之理，是以被告先後販賣第二級毒品甲基安非
    他命與證人連家偉、劉祖宏，其取得之價格必較出售之價格
    低廉，以從中賺取買賣價差牟利，而足認其具有營利之意圖
    ，被告辯稱：其並未營利云云，要無可採。
  (五)綜上所述，被告所辯，尚不足採，本案事證明確，被告上揭
    2 次販賣第二級毒品之犯行，均堪認定，應予依法論科。
二、論罪科刑：
  (一)被告行為後，毒品危害防制條例於98年5 月20日修正公布，
    修正前即被告行為時之毒品危害防制條例第4條第2項係規定
    ：「製造、運輸、販賣第二級毒品者，處無期徒刑或7 年以
    上有期徒刑，得併科新臺幣700 萬元以下罰金。」，修正後
    毒品危害防制條例第4條第2項則規定：「製造、運輸、販賣
    第二級毒品者，處無期徒刑或7 年以上有期徒刑，得併科新
    臺幣1,000 萬元以下罰金。」，是修正後毒品危害防制條例
    第4條第2 項將得併科之罰金數額由700萬元提高至1, 000萬
    元以下罰金，經比較修正前、後毒品危害防制條例之結果，
    以修正前之毒品危害防制條例規定較為有利，依刑法第2 條
    第1項前段，應適用被告行為時之法律處斷。
  (二)核被告所為，均係犯修正前毒品危害防制條例第4條第2項之
    販賣第二級毒品罪。
  (三)被告先後2 次持有第二級毒品甲基安非他命之低度行為，均
    應為事後販賣第二級毒品甲基安非他命之高度行為所吸收，
    均不另論持有第二級毒品罪。
  (四)被告所犯上開販賣第二級毒品之2 罪間，犯意各別，應予分
    論併罰。
  (五)被告前因詐欺案件，經法院判處有期徒刑6 月，減刑為有期
    徒刑3月，並於97年5月22日執行完畢，有本院被告前案紀錄
    表1份在卷可佐，被告於有期徒刑執行完畢後，5年內再故意
    犯本件有期徒刑以上之2罪，均為累犯，應依刑法第47條第1
    項規定加重其刑。
  (六)辯護人主張本件被告業已自白犯罪，而請求依修正後毒品危
    害防制條例第17條第2 項規定，減輕其刑。然所謂自白，乃
    對自己之犯罪事實全部或主要部分為肯定供述之意（最高法
    院99年度臺上字第110 號判決意旨參照）。查本案被告雖於
    原審99年10月27日審判期日就審判長訊問：「對於檢察官起
    訴之犯罪事實有何意見？」，表示：「沒有意見。我全部認
    罪」等語，然當受命法官訊問：「你賣給連家偉2 千元的甲
    基安非他命，你賺多少？」，被告則答稱：「我沒有賺，我
    跟他一起出錢。我承認本案，但我沒有賺到他錢」等語（見
    原審卷(二)第77頁至第78頁），是被告雖為有罪之陳述，但否
    認有販賣營利之主觀意圖，則其於原審審判期日之供述，尚
    難認為係自白。退步言之，縱認被告前開於原審審判期日之
    供述，係屬自白，惟依新修正毒品危害防制條例第17條第 2
    項規定：犯同條例第4條至第8條之罪於偵查及審判中均自白
    者，減輕其刑。依此規定，被告必須於偵查及審判中均自白
    者，始得依該條項規定減輕其刑，由於被告於警詢及偵查中
    係辯稱：98年5 月13日僅無償提供第二級毒品甲基安非他命
    與證人劉祖宏，但對於有無與證人連家偉聯繫，已經忘記了
    云云，否認有販賣第二級毒品與證人連家偉、劉祖宏之犯罪
    事實，則被告偵查中既然並未自白，自無適用修正後毒品危
    害防制條例第17條第2 項規定減輕其刑之餘地。又被告於本
    院雖曾供承伊是要賣給連家偉云云，惟被告於警詢及偵查中
    並未自白犯罪，已如前述，仍無毒品危害防制條例第17條第
    2項規定之適用。
  (七)又同為販賣第二級毒品者，其原因動機不一，情節未必盡同
    ，或有大盤毒梟，亦有中、小盤之分，甚或僅止於吸毒者友
    儕間為求互通有無之有償轉讓者亦有之，其販賣行為所造成
    危害社會之程度自屬有異，法律科處此類犯罪，所設之法定
    最低本刑卻同為最輕本刑有期徒刑7年以上及得併科700萬元
    以下罰金（適用修正前毒品危害防制條例之規定），不可謂
    不重。基此，倘依其犯罪情狀處低於7 年以下有期徒刑，即
    足懲儆，並可達防衛社會之目的者，自非不可依客觀之犯行
    與主觀之惡性二者加以考量其情狀，是否有可憫恕之處，適
    用刑法第59條之規定酌量減輕其刑，期使個案裁判之量刑，
    能斟酌至當，以符合罪責原則。查被告所犯本件販賣第二級
    毒品之犯行，僅有2 次，各次販賣毒品之數量與所得，均屬
    甚微，已如前述，因其犯罪而影響之社會層面非屬廣大，所
    侵害之法益亦屬有限，與一般大量走私進口或長期販賣毒品
    之「大盤」、「中盤」，動輒以毒品數十公斤至數百公斤相
    較，其惡性及犯罪情節均屬輕微，衡情若就其各次販賣第二
    級毒品部分均論以7 年以上有期徒刑，猶嫌過重，而有悖於
    罪責原則，因認被告2 次犯行均情堪憫恕，法重情輕，爰均
    依刑法第59條規定減輕其刑，並依刑法第71條規定先加後減
    之。
 (八) 按毒品危害防制條例第19條第1 項所規定因犯罪所得之財物
    ，均沒收之，如全部或一部不能沒收時，追徵其價額或以其
    財產抵償之意旨，必限於所得者為金錢以外之其他財物而無
    法沒收時，始應追徵其價額，使其繳納與原物相當之價額，
    如所得之財物為金錢而無法沒收時，則應以其財產抵償之，
    不發生追徵價額之問題。此項關於沒收之特別規定，採義務
    沒收主義。故凡犯上開條項之罪者，其因犯罪所得之財物，
    倘未能證明確已費失，均應依上開規定宣告沒收之。因販賣
    毒品罪所取得之一切對價，自不能與一般正常之營利事業僅
    計算其營利所得之情形，相提並論，不問其原屬供販賣所用
    之成本或因此所得之利潤，亦不以當場扣押者為限，本此特
    別規定，應概予沒收，始符對毒害國民身心健康行徑，嚴加
    懲戒之立法意旨（最高法院88年度臺上字第6441號、91年度
    臺上字第4149號、96年度臺上字第3247號判決參照）。查證
    人連家偉、劉祖宏向被告購買第二級毒品甲基安非他命所交
    付之價金，各2000元、1500元，業均已交由被告收受，此經
    證人連家偉、劉祖宏於偵查中證述明確，雖該2,000 元與1,
    500元，均未扣案，但該等款項既然係被告販賣第二 級毒品
    所得之財物，均應依毒品危害防制條例第19條第1 項規定，
    併予宣告沒收，如全部或一部不能沒收時，應以被告之財產
    抵償之。
  (九)又按毒品危害防制條例第19條第1 項關於沒收之規定，固採
    義務沒收主義，凡犯同條例第4條至第9條、第12條、第13條
    或第14條第1項、第2項之罪者，其供犯罪所用之物或因犯罪
    所得之財物，均需諭知沒收。但該法條並未規定「不問屬於
    犯人與否」，均沒收之，自仍以屬於被告或共犯所有者為限
    ，始應予以沒收（最高法院92年度臺上字第4391號判決意旨
    參照）。查扣案之手機1支所含門號0000000000之SIM卡，係
    由名為Yulia Mulyasari 之外籍人士所申辦，有遠傳電信公
    司0000000000 行動電話基本使用者資料1份在卷可憑（見本
    院卷(二)第73頁至第74頁），尚難認為被告所有，因被告可能
    透過無償借用、承租或其他方式取得扣案之手機與搭配之門
    號即0000000000SIM卡1張，因客觀上並無任何證據顯示扣案
    之手機（含SIM卡1張）為被告所有，參照前揭說明，扣案之
    手機（含SIM卡1張），自不得於本案中併予宣告沒收，附此
    敘明。
  (十)至於證人劉祖宏於98年7 月7日晚間7時35分許，為警查獲時
    所扣得之吸食器1組、玻璃球2個、分裝杓、夾鏈袋10個，以
    及證人連家偉於同日晚間8時20 分許，為警查獲所扣得之吸
    食器1組，客觀上顯均與本件被告2次販賣第二級毒品之犯罪
    ，不具直接關連性，而均不得於本案中併予宣告沒收，亦此
    敘明。
三、原審適用上開規定，並審酌被告除前述構成累犯之前科紀錄
    外，尚曾因施用毒品經觀察勒戒程序，由檢察官不起訴處分
    後，又因多次施用毒品案件，經法院判刑之紀錄（此部分不
    構成累犯），有前述被告前案紀錄表1 份附卷可憑，是被告
    素行非佳，且被告具有施用毒品之惡習，當知第二級毒品甲
    基安非他命，對人體健康危害至鉅，一經染毒，極易成癮，
    影響頗為深遠，如任其氾濫、擴散，影響社會治安，危害非
    淺，政府因而嚴令禁絕甲基安非他命之流通，被告為成年人
    ，且四肢健全，具有工作能力，卻圖謀暴利，明知毒品之危
    害，仍分別販賣第二級毒品與證人連家偉、劉祖宏，不僅戕
    害他人身體健康，更助長毒品氾濫，又毒品氾濫具有滋生其
    他刑事犯罪之潛在危險，影響社會治安甚鉅，被告犯後，於
    警詢、偵查及原審準備程序中，均飾詞否認，原不應輕罰，
    惟念及被告於原審審判期日，業已承認先後2 次出售交付第
    二級毒品甲基安非他命，僅否認販賣營利之主觀意圖，堪認
    已具悔意，且被告因2 次販賣交付之第二級毒品甲基安非他
    命，數量不多，是被告2 次販賣毒品而流通之第二級毒品甲
    基安非他命，對於社會治安之危害程度，尚屬有限，而被告
    因2次販賣第二級毒品所得金額僅3,500元，犯罪所得不多，
    被告2次販賣第二級毒品之行為手段和平，被告所犯2次販賣
    第二級毒品之犯罪情節非重等一切情形，分別量處有期徒刑
    3年7月、3年7月，並定應執行刑7 年，及未扣案販賣毒品所
    得之沒收，認事用法，尚無違誤，量刑亦屬妥適。按裁判確
    定前犯數罪者，併合處罰之。而數罪併罰宣告多數有期徒刑
    者，於各刑中之最長期以上，各刑合併之刑期以下，定其刑
    期。刑法第50條、第51 條第5款，定有明文。原審已審酌被
    告犯罪情節，以刑法第59條予以酌減，且其定應執行亦在法
    定範圍內，被告上訴主張原審量刑太重云云，為無理由，應
    予駁回。
據上論斷，應依刑事訴訟法第368條，判決如主文。
本案經檢察官壽勤偉到庭執行職務。
中    華    民    國   100    年    4     月    14    日
                  刑事第六庭  審判長 法  官  邱同印
                                     法  官  何信慶
                                     法  官  吳淑惠
以上正本證明與原本無異。
如不服本判決，應於收受送達後10日內向本院提出上訴書狀，其
未敘述上訴之理由者並得於提起上訴後10日內向本院補提理由書
（均須按他造當事人之人數附繕本）「切勿逕送上級法院」。
                                     書記官  陳雅加
中    華    民    國   100    年    4     月    20    日
附錄：本案論罪科刑法條全文
修正前毒品危害防制條例第4條：
製造、運輸、販賣第一級毒品者，處死刑或無期徒刑；處無期徒
刑者，得併科新臺幣1,000萬元以下罰金。
製造、運輸、販賣第二級毒品者，處無期徒刑或7年以上有期徒
刑，得併科新臺幣700萬元以下罰金。
製造、運輸、販賣第三級毒品者，處5年以上有期徒刑，得併科
新臺幣500萬元以下罰金。
製造、運輸、販賣第四級毒品者，處3年以上10年以下有期徒刑
，得併科新臺幣300萬元以下罰金。          製造、運輸、販
賣專供製造或施用毒品之器具者，處1年以上7 年以下有期徒刑
，得併科新臺幣100萬元以下罰金。
前5 項之未遂犯罰之。